臺灣高雄地方法院刑事判決　94年度訴字第714號
公　訴　人　臺灣高雄地方法院檢察署檢察官
被　　　告　丁○○
　　　　　　丙○○
上列被告等因偽證等案件，經檢察官提起公訴（92年度偵字第25
527 、25419 號），嗣本院訊問被告後，因被告就其被訴犯罪事
實為有罪之陳述，經詢問被告及檢察官之意見後，合議庭裁定由
受命法官依簡式審判程序獨任審理，並判決如下：
    主  文
丁○○共同傷害人之身體，累犯，處有期徒刑捌月。
丙○○連續證人，於執行審判職務之公署審判及檢察官偵查時，
於案情有重要關係之事項，供前具結，而為虛偽陳述，處有期徒
刑伍月。
    事  實
一、丁○○前因傷害案件，經臺灣高等法院高雄分院於民國88年
    9 月22日以88年度上易字第1221號判處有期徒刑5 月確定，
    嗣於88年12月13日易科罰金執行完畢。詎其仍不知悔改，於
    91年12月28日晚上7 時許，邀同友人陳志豪一同前往高雄縣
    桃源鄉寶山村寶山巷88之2 號同村居民戴萬祥之家中聊天，
    其間適遇林英雄酒後自外進入戴萬祥家中，因知悉陳志豪正
    在軍中服役，故意對其下達「立正」、「敬禮」等口令，陳
    志豪因覺受嘲諷而心生不悅，乃與之發生口角爭執並相互推
    擠，而丁○○為替陳志豪出氣，竟與陳志豪共同基於傷害林
    英雄之犯意，共同徒手毆打林英雄，致林英雄受有前頸部瘀
    傷、前頸部肌肉多處瘀血、背部瘀傷、兩側後肋膜出血及兩
    側肺臟出血等傷害。嗣陳志豪之母陳林彩秀與鄰居陳靜龍自
    屋外聽聞爭吵聲，乃進入屋內將陳志豪帶離，惟陳志豪仍氣
    憤難消，心有未甘，遂自戴萬祥屋外隨手拾得無人所有之木
    棒１支，並另單獨基於傷害林英雄之犯意，持該木棒進入屋
    內毆擊林英雄頭部１下，致林英雄再受有右顳部頭皮下血腫
    約12×7 公分之傷害並因而倒地，陳志豪見狀即自行離開，
    而在場之丁○○將林英雄扶至沙發躺下休息並餵食溫開水後
    ，見其並無異狀亦自行返家，迨翌日上午5 時許戴萬祥發覺
    林英雄情況有異，隨即將之送往行政院衛生署旗山醫院急救
    ，惟林英雄仍因頭顱骨折、硬腦膜下出血、蜘蛛網膜下腔出
    血而於到院前死亡（陳志豪涉嫌傷害致死部分業經國防部高
    等軍事法院高雄分院93年高判字第051 號判處有期徒刑6 年
    10月確定）。
二、丙○○係丁○○之堂妹，其明知丁○○於92年12月28日晚上
    ，與陳志豪在其高雄縣桃源鄉寶山村寶山巷88之2 號住處共
    同毆打林英雄，詎其為使丁○○脫免罪責，竟基於偽證之概
    括犯意，先後於下列時、地，以證人身分應訊，對於案情有
    重要關係之事項，供前具結，而為虛偽之陳述：(一)、在國防
    部南部地方軍事法院檢察署91年度南勘字第64號傷害致死案
    件偵查中，於91年12月30日下午2 時40分許，在六龜分局虛
    偽證述：「我只記得丁○○有去勸架，但我不知道他是否與
    陳志豪有一起毆打林英雄」云云；(二)、在國防部高等軍事法
    院高雄分院92年高審字第80號陳志豪傷害致死案件審理中，
    於92年6 月16日上午9 時30分許，在該院第２法庭內虛偽證
    述：「丁○○整晚都沒有毆打林英雄」云云；(三)、在臺灣高
    雄地方法院檢察署92年度他字第4162號傷害致死案件偵查中
    ，於92年12月8 日上午11時許，在該署第5 偵查庭虛偽證述
    ：「（問：你有無看到丁○○打林英雄）沒有」云云；(四)、
    在國防部高等軍事法院高雄分院93年高審字第1 號陳志豪傷
    害致死案件審理中，於93年2 月2 日下午2 時許，在該院第
    ２法庭內虛偽證述：「丁○○沒有打林英雄」云云。嗣其於
    93年12月3 日臺灣高雄地方法院檢察署92年度偵字第25527
    號戴萬祥、丁○○、戴小龍涉嫌傷害致死案件偵查中，始坦
    承丁○○確有毆打林英雄之事實，足以妨害國家司法權之行
    使。
二、案經被害人林英雄之配偶甲○○訴由臺灣高雄地方法院檢察
    署檢察官偵查起訴及自動檢舉偵辦。
    理  由
一、本件被告丁○○係涉犯刑法第277 條第1 項之傷害罪，而被
    告丙○○係涉犯刑法第168 條之偽證罪，其法定刑均為死刑
    、無期徒刑、最輕本刑為3 年以上有期徒刑以外之罪，被告
    2 人於準備程序進行中就被訴事實均為有罪之陳述，由受命
    法官告知簡式審判程序之要旨並聽取其與公訴人之意見，經
    被告同意適用簡式審判程序後，本院亦認無不得或不宜改依
    簡式審判程序進行之處，爰依刑事訴訟法第273 條之1 第1
    項、第284 條之1 規定，本院合議庭裁定本件由受命法官獨
    任進行簡式審判程序，合先敘明。
二、訊據被告丁○○對其確有於上開時、地與陳志豪共同毆打林
    英雄之事實，及被告丙○○對其確有於上開案件偵查或審理
    中偽證之事實均坦承不諱，核與告訴人甲○○之指訴大致相
    符，並有陳林彩秀、陳靜龍證述明確，此外復有國軍法醫中
    心（91）國軍醫鑑字第030 號鑑定書、國防部南部軍事法院
    檢察署91年度南勘字第64號91年12月30日偵查筆錄、國防部
    高等軍事法院高雄分院92年高審80號陳志豪傷害致死案件92
    年6 月16日調查筆錄、臺灣高雄地方法院檢察署92年度他字
    第4162號傷害致死案件92年12月8 日訊問筆錄、國防部高等
    軍事法院高雄分院93年高審1 號陳志豪傷害致死案件93年2
    月2 日調查筆錄各1 份及證人結文4 紙附於上開卷宗可資佐
    憑，足認被告2 人之自白均與事實相符，堪予採信。本件事
    證明確，被告2人之犯行均堪以認定，應予依法論科。
三、按「偽證罪之構成，以於執行審判職務之公署或於檢察官偵
    查時對於案情有重要關係之事項，供前或供後具結，而為虛
    偽之陳述為要件，所謂虛偽之陳述，係指與案件之真正事實
    相悖，而足以陷偵查或審判於錯誤之危險者而言」，且「刑
    法上之偽證罪，不以結果之發生為要件，一有偽證行為，無
    論當事人是否因而受有利或不利之判決，均不影響其犯罪之
    成立。而該罪所謂於案情有重要關係之事項，則指該事項之
    有無，足以影響於裁判之結果者而言」，最高法院69年臺上
    字第2427號、71年臺上字第8127號分別著有判例參照。本件
    被告丙○○所證述丁○○並未毆打被害人林英雄之不實事項
    ，足以影響法院認定陳志豪傷害林英雄之事實，自屬案情有
    重要關係之事項。是核被告丁○○所為，係犯刑法第277 條
    第1 項之傷害罪，而被告丙○○所為，則係犯刑法第168 條
    之偽證罪。被告丁○○與陳志豪就傷害被害人林英雄之行為
    間，有犯意聯絡與行為分擔，為共同正犯。又被告丙○○前
    後4 次偽證之行為，均時間緊接，手法相同，觸犯構成要件
    同一之罪名，顯係基於概括犯意所為，應依刑法第56條之規
    定論以一罪，並加重其刑，公訴意旨認應屬接續犯，尚有未
    洽，附此敘明。另被告丁○○前因傷害案件，經臺灣高等法
    院高雄分院以88年度上易字第1221號判處有期徒刑5 月確定
    ，嗣於88年12月13日易科罰金執行完畢，此有臺灣高等法院
    被告前案紀錄表在卷足參，其於5 年內再為本件犯行，為累
    犯，應依刑法第47條之規定，加重其刑。爰審酌被告丁○○
    前已有傷害前科，竟仍不知警惕悔改，見陳志豪與被害人林
    英雄雙方爭執，非但未加以攔阻勸誡，反加入共同毆打被害
    人林英雄，及被害人所受傷勢非輕，而被告丙○○為替丁○
    ○規避刑事追訴而為虛偽陳述，致浪費司法資源，造成無謂
    之偵、審勞費損失，且對司法裁判之正確性發生嚴重危害，
    實不宜寬貸，惟念其等2 人犯後均坦承犯行，態度尚可，然
    尚未能取得告訴人之諒解等一切情狀，分別酌情量處如主文
    所示之刑。
據上論斷，應依刑事訴訟法第273 條之1 第1 項、第284 條第1
項、第299 條第1 項前段，刑法第28條、第56條、第277 條第1
項、第168 條、第47條，罰金罰鍰提高標準條例第1 條前段，判
決如主文。
本案經檢察官乙○○到庭執行職務。
中　　華　　民　　國　　94　　年　　11　　月　　4 　　日
                  刑事第十四庭 法　官  謝　雨　真
以上正本證明與原本無異。
如不服本判決，應於判決送達後10日內，向本院提出上訴狀。
中　　華　　民　　國　　94　　年　　11　　月　　7 　　日
                               書記官  許　麗　珠
附錄本案論罪科刑法條：
刑法第277條第1項
傷害人之身體或健康者，處3 年以下有期徒刑、拘役或1,000 元
以下罰金。
刑法第168 條
於執行審判職務之公署審判時或於檢察官偵查時，證人、鑑定人
、通譯於案情有重要關係之事項，供前或供後具結，而為虛偽陳
述者，處7 年以下有期徒刑。
